臺灣臺北地方法院刑事判決　　　　　　　96年度訴字第1673號
公　訴　人　臺灣臺北地方法院檢察署檢察官
被　　　告　乙○○
　　　　　　　　　　（另案
上列被告因違反毒品危害防制條例案件，經檢察官提起公訴（96
年度毒偵字第761、1177號），本院判決如下：
    主  文
乙○○施用第一級毒品，累犯，處有期徒刑壹年肆月，減為有期
徒刑捌月，扣案第一級毒品海洛因壹包（淨重零點零捌公克）沒
收銷燬；又施用第二級毒品，累犯，處有期徒刑捌月，減為有期
徒刑肆月。應執行有期徒刑拾壹月，扣案第一級毒品海洛因壹包
（淨重零點零捌公克）沒收銷燬。
    事  實
一、乙○○前於民國83年間因違反肅清煙毒條例等案件，經本院
    以83年度訴字第921號判決判決有期徒刑3年2月、3月、 3月
    ，定應執行刑3年6月，嗣經臺灣高等法院以83年度上訴字第
    3379號判決駁回上訴確定，於86年2月1日縮短刑期假釋出監
    後因後述本院89年度易字第 700號施用毒品案件經撤銷假釋
    ，執行殘刑，甫於93年1月1日縮短刑期執行完畢（為累犯）
    。乙○○另於87年間，因施用毒品案件，經本院以87年度毒
    聲字第44號裁定送觀察、勒戒後，因無繼續施用毒品之傾向
    ，經臺灣臺北地方法院檢察署檢察官以87年度偵字第9799號
    不起訴處分確定；復因施用毒品案件，經臺灣士林地方法院
    以88年度毒聲字第1044號裁定送觀察、勒戒後，因無繼續施
    用毒品之傾向，經臺灣士林地方法院檢察署檢察官以88年度
    偵字第5836號不起訴處分確定；又於 5年內再因施用毒品案
    件，經本院以89年度毒聲字第 450號裁定送戒治處所施以強
    制戒治，復以89年度毒聲字第3097號裁定停止戒治，所餘戒
    治期間付保護管束，於90年 1月11日停止處分出監，指揮書
    執行完畢日期為90年 6月21日，該次施用毒品犯行並經本院
    以89年度易字第700號判決判處有期徒刑3月確定（此確定判
    決於92年12月25日易科罰金執行完畢）。乙○○又於 5年內
    之95年1月初某日因施用毒品案件經本院以95年度訴字第826
    號判決有期徒刑8月、6月，定應執行刑 1年，上訴臺灣高等
    法院後撤回確定（96年10月4日縮短刑期執行完畢）。
二、詎乙○○仍不知悔改，另基於施用第一級毒品海洛因、施用
    第二級毒品安非他命之犯意，於95年11月 5日21時30分為警
    查獲前某時，在臺北巿大安區○○街39巷50弄73號 3樓住處
    以一玻璃球吸食器將海洛因、安非他命放入吸食器內一起燒
    烤之方式同時施用第一級毒品海洛因及第二級毒品安非他命
    1 次，嗣於95年11月5日21時30分許在臺北縣汐止巿大同2段
    中國石油加油站旁因另案通緝為警查獲，並扣得第一級毒品
    海洛因1小包（淨重0.08公克）。
三、另乙○○又基於施用第二級毒品安非他命之犯意，於96年 3
    月25日23時許，在臺北縣三重巿中正南路與集美街口其友人
    呂紹仁住處施用第二級毒品安非他命1次，嗣於96年3月26日
    19時在臺北市○○路35號因另涉竊盜案件為警查獲到案，乙
    ○○犯上開施用第二級毒品犯行後，於未被有偵查犯罪職權
    之機關或公務員發覺該次施用毒品犯行前，即主動向製作竊
    盜案件警詢筆錄之臺北市政府警察局中正第二分局偵查隊偵
    查員丙○○自首其上開施用第二級毒品之犯行，並表示願意
    接受裁判。
四、案經桃園縣政府警察局大園分局報告臺灣士林地方法院檢察
    署檢察官呈請臺灣高等法院檢察署檢察長核轉臺灣臺北地方
    法院檢察署檢察官及臺北巿政府警察局中正第二分局報告臺
    灣臺北地方法院檢察署檢察官偵查起訴。
    理  由
一、訊據被告乙○○對於在上開時間、地點施用第一級毒品海洛
    因、第二級毒品安非他命之犯行，均坦承不諱（見第 761號
    偵查卷第19頁、本院96年11月20日準備程序筆錄第 2頁、審
    判筆錄第2頁、96年12月19日審判筆錄第5頁），且其為警查
    獲時所採集之尿液經以氣相層析質譜儀法排除偽陽性之鑑定
    結果亦分別呈安非他命類、鴉片類（95年11月 5日犯行）、
    安非他命、甲基安非他命（96年 3月25日犯行）陽性反應，
    有臺灣檢驗科技股份有限公司95年11月13日濫用藥物尿液檢
    驗報告、臺灣尖端先進生技醫藥股份有限公司96年 3月30日
    濫用藥物檢驗報告及尿液檢體委驗單、尿液檢體編號對照表
    各 1份等在卷可稽（見士檢第2344號偵查卷第17、18頁、甲
    ○第1177號偵查卷第15至17頁），另於95年11月 5日所扣得
    之物經鑑定含第一級第 6項毒品海洛因成分，淨重為0.08公
    克，亦有法務部調查局95年12月16日調科壹字第0952304757
    0 號毒品鑑定書可參（見士檢第2344號偵查卷第13頁），均
    可佐被告前開出於任意性之自白與事實相符，得採為認定事
    實之證據。
二、按毒品危害防制條例於92年7月9日修正公布，自93年1月9日
    起施行，該法第23條修正理由為：「…四觀察、勒戒或強制
    戒治執行完畢釋放後 5年內再犯者，檢察官應依法追訴或少
    年法院應裁定交付審理之立法理由：一受觀察、勒戒人或受
    強制戒治執行完畢釋放後 5年內再犯者，其再犯率甚高，原
    據以實施之觀察、勒戒及強制戒治既已無法收取其實效，爰
    施以刑事處遇…。」，依上揭立法理由觀之，修正毒品危害
    防制條例就施用毒品者，祇於「初犯」及「 5年後再犯」二
    種情形，有其追訴條件之限制，即須於初犯經觀察、勒戒或
    強制戒治釋放後， 5年內均無施用毒品之行為，始能認其前
    所實施之觀察、勒戒或強制戒治已足遮斷毒癮，而得於 5年
    後再犯時，再予適用初犯之規定，重行觀察、勒戒等程序。
    倘 5年內已經再犯，被依法追訴處罰，縱其第三次（或第三
    次以上）施用毒品之時間在初犯釋放5年以後，即與「5年後
    再犯」之情形有別，且因已於「 5年內再犯」，顯見其再犯
    率甚高，原實施觀察、勒戒或強制戒治，已無法收其實效，
    而無 5年戒斷期之存在，自無再經觀察、勒戒及強制戒治之
    必要，應得逕行追訴處罰。亦即 5年期間之計算，係指相鄰
    之前後二次施用毒品時間之間隔而言，非可飛躍自初次起算
    其 5年期間，最高法院95年度台非字第59號、第65號判決意
    旨均同此見解。查，被告於87年間，因施用毒品案件，經本
    院以87年度毒聲字第44號裁定送觀察、勒戒後，因無繼續施
    用毒品之傾向，經臺灣臺北地方法院檢察署檢察官以87年度
    偵字第9799號不起訴處分確定，復因施用毒品案件，經臺灣
    士林地方法院以88年度毒聲字第1044號裁定送觀察、勒戒後
    ，因無繼續施用毒品之傾向，經臺灣士林地方法院檢察署檢
    察官以88年度偵字第5836號不起訴處分確定，又於 5年內再
    因施用毒品案件，經本院以89年度毒聲字第 450號裁定送戒
    治處所施以強制戒治，復以89年度毒聲字第3097號裁定停止
    戒治，所餘戒治期間付保護管束，於90年 1月11日停止處分
    出監，指揮書執行完畢日期為90年 6月21日，該次施用毒品
    犯行並經本院以89年度易字第700號判決判處有期徒刑3月確
    定（此確定判決於92年12月25日易科罰金執行完畢），被告
    又於5年內之95年1月初某日因施用毒品案件經本院以95年度
    訴字第826號判決有期徒刑8月、6月，定應執行刑1年，上訴
    臺灣高等法院後撤回確定，有臺灣高等法院被告前案紀錄表
    可稽，揆諸上開說明，被告於上開強制戒治執行完畢釋放後
    5 年內多次再犯施用毒品犯行，且經判刑確定，又再犯本件
    施用毒品犯行。是本件事證明確，被告犯行均堪認定，應依
    法論科。
三、按海洛因、安非他命分別為毒品危害防制條例第2條第2項第
    1款、第2款所規定之第一級、第二級毒品，是核被告第一次
    所為係犯同條例第10條第1項之施用第一級毒品罪及同條第2
    項之施用第二級毒品罪，第二次所為係犯同條例第10條第 2
    項施用第二級毒品罪，其持有海洛因、安非他命均係供自己
    施用，應分別為高度之施用第一級毒品、施用第二級毒品犯
    行所吸收，均不另論罪。被告於95年11月 5日時以一施用行
    為施用二種毒品而觸犯施用第一級毒品、施用第二級毒品二
    罪，為想像競合犯，依刑法第55條規定從較重之施用第一級
    毒品罪處斷；再被告所犯二罪（95年11月5日、96年3月25日
    2 次犯行）間，犯意各別，罪名不同，應分論併罰之。又被
    告有如事實欄一所載犯罪科刑，甫於93年1月1日縮短刑期執
    行完畢，有上開前案紀錄表可稽，於 5年以內分別故意再犯
    本件施用毒品犯行，均為累犯，均應依刑法第47條第 1項規
    定加重其刑。再被告於96年 3月25日施用第二級毒品犯行後
    未被有偵查犯罪職權之機關或公務員發覺前，即主動向製作
    竊盜案件警詢筆錄之臺北市政府警察局中正第二分局偵查隊
    偵查員丙○○自首其上開施用第二級毒品之犯行，並表示願
    意接受裁判，亦據證人丙○○於本院審理中證述在卷（見本
    院96年12月19日審判筆錄第3、4頁），為對於未發覺之罪自
    首而接受裁判，應依刑法第62條前段規定減輕其刑。爰審酌
    被告前即曾因施用毒品案件經觀察勒戒、強制戒治及判決執
    行，有上開前案紀錄表足憑，素行不端，又不知戒除惡習，
    一再施用，其所為戕害自己身心，亦對社會治安造成危害，
    惟犯罪後坦承犯行，與其犯罪之動機、手段、目的等一切情
    狀，分別量處如主文所示之刑。再被告犯罪時間均係在96年
    4月24日之前，所犯均非中華民國96年罪犯減刑條例第3條所
    列之罪，符合減刑條件，分別依減刑條例第2條第1項第 3款
    減其宣告刑二分之一，故分別減為如主文所示，並定應執行
    刑。末查，扣案第一級毒品海洛因 1小包（淨重0.08公克）
    為違禁物，不問屬於犯人與否，均依毒品危害防制條例第18
    條第1項前段宣告沒收銷燬之。
據上論斷，應依刑事訴訟法第299條第1項前段，毒品危害防制條
例第10條第1項、第2項、第18條第1項前段，刑法第11條第1項前
段、第55條、第47條第1項、第62條前段、第51條第5款，中華民
國96年罪犯減刑條例第2條第1項第3款、第7條、第 9條，判決如
主文。
本案經檢察官陳重言到庭執行職務
中　　華　　民　　國　　96　　年　　12　　月　　31　　日
　　　　　　　　　刑事第四庭    審判長法　官　劉慧芬
                                      法  官  李桂英
                                      法  官  黎惠萍
上正本證明與原本無異。
如不服本判決，應於判決送達後10日內向本院提出上訴狀 (應抄
附繕本)。
                                      書記官  楊麗娟
中　　華　　民　　國　　97　　年　　1 　　月　　1 　　日
附錄本案論罪科刑法條全文
毒品危害防制條例第10條
施用第一級毒品者，處 6 月以上 5 年以下有期徒刑。
施用第二級毒品者，處 3 年以下有期徒刑。
